【裁判字號】    97,訴,267
【裁判日期】    971119
【裁判案由】    清償借款
【裁判全文】
臺灣宜蘭地方法院民事判決               97年度訴字第267號
原      告  華南商業銀行股份有限公司
法定代理人  乙○○
訴訟代理人  丙○○
被      告  甲○○
上列當事人間清償借款事件，本院於97年10月30日言詞辯論終結
，判決如下：
    主  文
原告之訴駁回。
訴訟費用新台幣捌仟參佰柒拾元由原告負擔。
    事實及理由
一、原告起訴主張：訴外人卞志誠前於民國88年9 月18日邀同被
    告擔任連帶保證人，向原告借用新台幣（下同）100 萬元，
    雙方簽有借據及授信約定書，授信約定書第13條第2 項約定
    ，立約人對於主債務人延期清償或分期清償之債務，如有可
    認為同意續負保證責任之表示者，原告得免為通知立約人，
    被告既未通知原告於借款到期後即解除保證責任，又交付原
    留存之印鑑予訴外人卞志誠辦理嗣後的展延清償手續，最後
    一次展期為97年3 月11日，實屬前述可認為同意續負保證責
    任之表示，而構成表見代理之情形。訴外人卞志誠未依約清
    償債務，尚積欠本金77萬元及相關遲延利息、違約金，爰依
    據連帶保證契約請求被告給付相關款項等語。並聲明：被告
    應給付原告77萬元及自97年4 月11日起至清償日止，按年息
    8.585%計算之利息，暨自97年5 月12日起至清償日止，逾期
    在6個月以內者，按上開利率10%，逾期超過6 個月以上部分
    ，按上開利率20%計算之違約金。
二、被告則以：被告除於88年9 月18日首次辦理借款當時有親自
    出面對保，同意擔任連帶保證人半年之期間以外，從未同意
    繼續擔任訴外人卞志誠嗣後歷次展期借款之連帶保證人，原
    告亦未通知被告關於歷次展期之事實，被告也未將印章交付
    訴外人卞志誠攜去辦理展期，原告主張授信約定書上之印文
    相符即可認為同意續負保證責任之表示，但根據最高法院70
    年度台上字第657 號判例之意旨，只有印章而沒有通知被告
    ，不一定就構成表見代理，原告請求被告給付並無理由等語
    ，資為抗辯。並聲明：請求駁回原告之訴。
三、兩造不爭執之事實：
（一）被告前於88年9 月18日擔任主債務人卞志誠之連帶保證人
      ，向原告銀行借款100萬元，約定清償日期為半年。
（二）主債務人卞志誠於前述債務屆期後，續向原告辦理多次展
      期，最近一次的展期時間為97年3月11日。
（三）原告於歷次展期期間，並未主動通知被告是否同意繼續擔
      任連帶保證人。
（四）主債務人卞志誠目前尚積欠原告如本院97年度司促字第50
      49號支付命令所載之金額。
四、得心證之理由：
    本件之爭點，經兩造同意後簡化如下：原告主張依據被告授
    信約定書上之印文，辦理展期之對保，即構成授信約定書上
    第13條第2 項之約定，可認為被告有同意繼續擔任連帶保證
    人之意思，而構成表見代理，是否有理由？
（一）按就定有期限之債務為保證者，如債權人允許主債務人延
      期清償時，保證人除對於其延期已為同意外，不負保證責
      任。民法第755 條定有明文。查原借款係約定半年清償之
      定期債務，被告就此同意擔任連帶保證人，其意思僅在於
      就該半年之期限內同意負連帶保證人責任而已，原告如同
      意訴外人卞志誠延期清償，除有明示或默示可認為被告已
      為同意者外，依法就延期後之債務不負保證責任，合先敘
      明。
（二）查授信約定書第13條第2 項約定，立約人對於主債務人延
      期清償或分期清償之債務，如有可認為同意續負保證責任
      之表示者，原告得免為通知立約人。此有原告提出之授信
      約定書乙份在卷可參，被告對此亦無爭執。所謂「有可認
      為」者，解釋上仍屬「默示同意」者始足當之。原告雖主
      張訴外人卞志誠攜帶被告在授信約定書上留存之印章用印
      ，即使被告沒有親自到場對保而同意繼續擔任連帶保證人
      ，亦屬構成表見代理之情形云云，然按：由自己之行為表
      示以代理權授與他人者，對於第三人應負授權人之責任，
      必須本人有表見之事實，足使第三人信該他人有代理權之
      情形存在，始足當之。我國人民將自己印章交付他人，委
      託該他人辦理特定事項者，比比皆是，倘持有印章之該他
      人，除受託辦理之特定事項外，其他以本人名義所為之任
      何法律行為，均須由本人負表見代理之授權人責任，未免
      過苛。原審徒憑上訴人曾將印章交付與呂某之事實，即認
      被上訴人就保證契約之訂立應負表見代理之授權人責任，
      自屬率斷（最高法院70年台上字第657 號判例意旨參照）
      。本件被告原僅就半年之定期借款同意擔任連帶保證人，
      嗣後原告同意訴外人卞志誠展期清償者，本應使被告知悉
      而取得其同意，雖授信約定書第13條第2 項約定將默示同
      意之情形予以載明，然參照前述判例意旨，實不能單憑印
      章是否相符即逕認被告即屬默示同意或當然構成表見代理
      之情形，而使法律明文保障保證人權利之規定流於形式而
      成為所謂「認章不認人」之情形。原告既未能舉證證明除
      了印章以外，有任何證據可資證明被告有默示同意繼續擔
      任連帶保證人之意思，自無從援引前述授信約定書之約定
      而主張展期時可以免為通知被告。故本件原告之主張，並
      無理由。
五、綜上，原告依據連帶保證契約之法律關係，請求被告給付77
    萬元及相關利息、違約金，為無理由，應予駁回。本件訴訟
    費用僅有裁判費8,370 元，應由敗訴之原告負擔。
六、訴訟費用負擔之依據：民事訴訟法第78條。
中    華    民    國    97    年    11    月    19    日
                  臺灣宜蘭地方法院民事庭
                      法  官  林俊廷
正本係照原本作成。
如對本判決上訴，應於判決送達後20日內向本院提出上訴狀（須
附繕本）。
中    華    民    國    97    年    11    月    19    日
                      書記官  林慶生


司法院資訊處製作；財團法人民間司法改革基金會備份。
